臺北高等行政法院判決
　　　　　　　　　　　　　　　　　　　92年度訴字第4552號
　　　　　　　　　　　　　　　.
原　　　告　甲○○
被　　　告　中華郵政股份有限公司
代　表　人　乙○○（董事長）
訴訟代理人　丙○○
上列當事人間因級俸事件，原告不服公務人員保障暨培訓委員會
中華民國92年8月4日92公審決字第139號再復審決定，提起行政
訴訟，本院判決如下：
　　主  文
原告之訴駁回。
訴訟費用由原告負擔。
　　事  實
一、事實概要：
    原告為中華郵政股份有限公司（於民國92年1月1日改制前為
    交通部郵政總局）高雄郵局（於92年1月1日改制前為交通部
    郵政總局台灣南區郵政管理局）第39支局儲匯壽險工作員，
    自72年入局歷至88年考成結果為業務佐資位24級385薪點
    ，於90年8月13日以其63年5月1日至64年9月3日曾任軍職下
    士，向高雄郵局申請採計軍職年資提薪級，經該局核轉被
    告以原告下士軍職年資與其所佐級資位尚屬相當，其軍職
    專長核與「軍職專長與交通事業性質相當名稱表」所列相符
    ，於90年11月8日以人00000000字第045號函核定原告提薪
    級1級至業務佐23級400薪點，並溯自89年1月15日生效。嗣
    原告於91年11月11日以其軍職年資提應溯及自錄用之日為
    由，復向高雄郵局申請，經該局依92年1月10日人字第09213
    00054號函復否准所請，原告不服，向交通部提起復審，交
    通部以92年4月28日交訴字第0920027837號復審決定駁回，
    原告仍不服，提起再復審，亦遭再復審決定駁回，遂向本院
    提起行政訴訟。
二、兩造聲明：
    （原告未於準備程序及言詞辯論期日到場，聲明及陳述依其
    起訴狀及言詞辯論狀所為而記載）
　(一)原告聲明：
    1.再復審決定、復審決定及原處分均撤銷。
    2.被告應給付原告：
      (1)自73年10月至89年1月15日短少薪資差額共新台幣（
        下同）208,763元。
      (2)自89年1月15日至90年12月31日短少薪資差額共6,680元
        。
    3.訴訟費用由被告負擔。
  (二)被告聲明：
    1.駁回原告之訴。
    2.訴訟費用由原告負擔。
三、兩造之爭點：原告申請提之下士軍職年資，是否為後備軍
    人轉任公職考試比條例適用對象，而得溯自錄用之日比
    ？
　(一)原告主張之理由：
    1.依據行政院人事行政局63年5月11日（63）肆字第09646號
      函釋「留職停薪之入伍人員，於退伍復職後，依規定須補
      辦考績，並承認其年資。」故在91年1月1日以前之服務年
      資，均得參加年終考成，提薪級。然而對多數服完兵役
      後再成為公務員者，卻不准參加考成，提薪級，此種服
      兵役年資之採計，顯然有違憲法權利義務平等原則。
    2.依司法院釋字第455號解釋意旨可知，公務員留職停薪，
      依法服役之年資既能參加年終考成，提薪級，那服完兵
      役再任公務員者，自然亦應比照辦理，如此才算符合服兵
      役之權利義務相等原則。因此原告主張服兵役年資，只要
      資位、專長符合規定，就得參加年終考成，提薪級，並
      自錄用之日追溯生效。
    3.過去任公務員者，卻不得參加年終考成，提薪級，此種
      軍中服役年資採計方式，有違憲法平等原則之精神，造成
      權利義務不相等，導致爭議不斷，故考試會經法規會人員
      充分討論後，依法修訂，並經由總統公布，自91年1月1日
      起，公務人員依法應徵服兵役，留職停薪期間，不得參加
      年終考績。法令之修改，本應依循既往不究之原則，然如
      認為追溯生效有利於公務員，如無違法或違背法益之處，
      應無不可，因此才有銓部於91年6月13日發函交通部郵
      政總局。凡當事人符合規定辦理比者，得自錄用之日追
      溯生效，而原告既然於90年11月8日被核定可以將軍中年
      資提薪級一級，並溯自89年1月15日生效，而事隔二個
      月，又有可以自入局之日追溯生效之新規定。原告於同一
      事件，既然已符合追溯生效之要件，自然應該享有自入局
      之日追溯生效之權益。
    4.再復審決定認為原告是因為90年4月9日（90）特四字第20
      09746號令修正發布後，才符合提要件，其實據原告對
      照新舊條文後，其修正之內容只是重新加以解釋，認定下
      士軍階，相當於佐級資位，可以提薪級。而此種規定，
      於50年就已明確訂定，並於71年8月20日由銓部、交通
      部會同修正發布，業務佐比照委任第一至第二職等，相當
      於丁等特考。
    5.被告認原告非後備軍人轉任公職考試比條例第3條的人
      員，然原告認為該條文與司法院釋字第455號解釋相牴觸
      應屬無效，亦與軍人及其家屬優待條例第32條第1項規定
      ，「後備軍人轉任公職時，其原在軍中服役之年資應予合
      併計算。」意旨相互矛盾。被告認為原告下士軍階（相當
      於一、二職等），只能於士級資位比而不能與佐級比
      。然原告於73年進入郵局時之薪額為60、薪級43、薪點16
      0相當於委任一職等，在郵局之職稱為業務佐。另外，依
      交通事業人員轉任交通行政機關職務辦法（50年10月6日
      由銓部、交通部會同訂定發布）第4條第5款及第10條第
      11款規定，均已明確告知軍中下士軍階相當於委任第一職
      等，而業務佐比照委任第一至第二職等。換言之，業務佐
      與下士可相互比薪級乃是不爭之事實，而且是自50年10
      月6日延用至今。
    6.被告核准原告下士軍階得與業務佐比薪級，並自89年1
      月15日至90年12月31日追溯生效，並於90年11月30日補發
      資位待遇23.5月（2年），金額共19,667元。然原告89年
      11.5個月之薪資正確應為15.55個月（本俸12個月＋獎金4
      個月），而90年1年之薪資正確應為16個月。合計應領31.
      .55 個月，短少金額6,680元。
    7.原告有以下疑問，為何原告可領19,667元，如何計算？若
      是追溯2年，為何不能比照武文琛自入局追溯生效。50年
      時下士為委任一職等，而業務佐比照委任第一至第二職等
      ，為何下士不能與業務佐相互對應、比薪級。89年、90
      年原告年所得均為每年16個月以上，為何追溯薪資會以每
      年12個月計算？89年時薪點385全年薪資所得為多少？而
      薪點400全年薪資所得為多少？又90年時薪點400全年所得
      為多少？而薪點415全年所得為多少？總計二年差額至少
      應有26,347元以上，為何祇補發19,667元？
　(二)被告主張之理由：
    1.原告現任職被告所轄高雄籬仔內郵局（高雄39支）儲匯壽
      險工作員，歷至88年考成結果業務佐資位24級385薪點
      ，因63年5月1日至64年9月3日曾任軍職下士擔任一般補給
      士，爰於90年8月13日填具士級資位以上人員提薪級申
      請表向服務單位提出軍職年資提薪級之申請。經被告之
      高雄郵局90年10月11日核轉被告，依銓部90年8月21日
      90 特四字第2054572號函示規定，下士軍職年資與其所
      佐級資位尚屬相當，而其軍職專長核與「軍職專長與交通
      事業性質相當名稱表」所列相符，被告於90年11月8日人0
      0000000字第045號函核定原告提薪級一級至業務佐23級
      400薪點，並溯自89年1月15日生效。
    2.按「依公務人員任用法任用之人員，其曾任得採計提俸
      級之公務年資與現所任職務銓審定之職等相當、性質相
      近、服務成績優良之認定，除法規另有規定外，依本辦法
      行之。」為公務人員曾任公務年資採計提俸級認定辦法
      第2條所明定。又有關交通事業人員曾任軍職年資提薪
      級是否包括曾服義務役之軍、士官及軍中聘任職務年資之
      疑義，依據銓部86年12月12日86台審四字第1561214 號
      之函釋：「交通事業人員曾任與擬任職務相當之其他軍職
      年資得予提，至其性質是否相近之認定，仍須係軍職專
      長與交通事業性質相當名稱表所列之軍職專長，再參照服
      務軍職專長年資得依公務人員俸給法施行細則第15條規定
      按年核計加級一覽表之規定辦理。有關交通事業人員曾任
      與擬任職務相當之其他軍職年資提，係含服義務役之軍
      職年資。」且銓部86年4月7日86審四字第1433999號函
      復有相同規定。又「交通事業人員可辦理曾任其他軍職專
      長年資採計提俸級之對象，當事人除曾服志願役之軍、
      士官外，尚包括曾服義務役之軍、士官及曾任軍中編制內
      聘任一等以上（比照下士以上支薪）職務，且年度考成乙
      等（含）以上之聘任人員。」前述銓部86年12月12日86
      台審四字第1561214號亦有函釋。
    3.次按銓部90年8月21日90特四字第2054572號函示：「查
      交通事業人員曾任合於後備軍人轉任公職考試比條例規
      定軍職年資之比及符合上開條例以外軍職年資之提，
      其軍職階級與交通事業人員資位相當之認定，均係適用後
      備軍人轉任交通事業人員比作業要點（90年4月9日修正
      前之名稱為後備軍人轉任公職考試比條例施行細則第10
      條條文修正後有關交通事業人員比作業要點）第3點辦
      理。復查本部90年4月9日90特四字第2009746號令修正發
      布之後備軍人轉任交通事業人員比作業要點第3點規定
      ，三等士官長、上士得於員級資位及中士、下士得於佐級
      、士級資位比（按：修正前三等士官長、上士得於佐級
      資位比，中士、下士僅得於士級資位比，原告之軍階
      為下士，不符提資格。），且上開修正自89年1月15日
      施行。另查被告於上開同一日期文號之函內說明略以，依
      上開要點第3點修正規定，得比薪級者，如當事人於文
      到三個月內申請重行審定者，得溯自89年1月15日生效。
      故交通事業人員曾任合於後備軍人轉任公職考試比條例
      規定以外之軍職年資，如因上開要點之修正，而得據以申
      請提，…得比照上開要點第3點之規定，追溯自89年1月
      15日生效。」經查原告係服義務役，自63年5月1日起至64
      年9月3日退伍止軍職軍階為下士，其相關軍職年資經被告
      90年11月8日人00000000字第045號函核定提薪級一級，
      並依上開函示溯自89年1月15日生效在案，與司法院釋字
      第455號有關軍中服役年資採計，不因役別而有所不同之
      意旨，並無不合。
    4.另交通事業郵政人員曾服志願役人員申請軍職年資比，
      係依91年1月30日修正前之後備軍人轉任公職考試比條
      例第3條規定：「本條例所稱後備軍人，其對象如左：1
      、常備軍官依法退伍者。2、志願在營服役之士官、士兵
      依法退伍者。3、作戰或因公負傷依法離營者。」修正後
      之同條文規定：「本條例所稱後備軍人，其對象如左：1
      、常備軍官及常備士官依法退伍者。2、志願在營服役之
      預備軍官、預備士官及士兵依法退伍者。3、作戰或因公
      負傷依法離營者。」銓部為期明確，爰規定本條例第3
      條依法退伍之志願在營服役預備軍官比事宜。準此，有
      關交通事業郵政人員曾任軍職年資，擬辦理軍職年資比
      ，其適用對象並未涵蓋服義務役者，故原告軍職年資不得
      依上開比規定，溯自錄用之日（73年11月19日）生效。
    5.有關原告自89年1月15日至90年11月30日期間，追溯補發
      資位待遇，可領19,667元，如何計算乙節，89年部分（薪
      點385薪額為53,770元，薪點400薪額為54,630元，一級差
      距為860元），1月份為860÷31×17＝472，就2至12月份
      為860×11＝9,460。90年部分（薪點400薪額為56,265元
      ，薪點415薪額為57,150元，一級差距為885元），就1至
      11月份為885×11=9,735，合計472＋9,460＋9,735＝19,6
      67。
    6.原告申請提之下士軍職年資，並非轉任職務辦法所指有
      簡薦委任官等之年資，尚無從依該辦法規定採認提，復
      以該項軍職年資係義務役年資，亦非屬91年1月30日修正
      前後備軍人轉任公職考試比條例適用對象，本無該條例
      及其施行細則之適用，於辦理其軍職階級與交通事業人員
      資位是否相當之認定時，係比照比作業要點之規定辦理
      ，原告逕以轉任職務辦法認定應溯及該辦法發布時生效，
      顯屬誤解。又所稱武文琛經核准自錄用日起比乙節，查
      武文琛自74年12月22日至78年12月21日服軍職為志願役，
      其於80年10月22日申請依比處理要點（91年11月14日起
      停止適用）規定比，經被告81年2月1日000000000-001
      號函核定以「79年10月22日轉業時」起薪級為基礎，予
      以採計提三級有案。嗣銓部91年2月1日部特四字第09
      12109463號書函釋示，於銓審實務，任職年資採計例均按
      月計算，武文琛軍職年資乃得補提薪級一級，並自錄用日
      起生效。交通事業人員軍職年資之提為與公務人員取得
      平衡，歷來均依銓部函釋辦理，實無法以武文琛比核
      定案據以主張等同處理。
    7.89年、90年原告年所得均為每年16個月以上，為何追溯薪
      資會以每年12個月計算乙節，依被告87年9月1日人通第60
      03號函規定，郵政人員依公務人員俸給法施行細則第15條
      之規定，奉准提薪級追溯生效者，不得追溯補發加（值
      ）班費、全勤獎金及經營績效獎金之差額。是以，提薪
      級人員，除補發薪給外，其他有關待遇、津貼，一概不予
      補發。
    8.89年時薪點385全年薪資所得為多少等乙節，就89年部分
      而言，薪點385：每月資位待遇53,770元，職務待遇4,270
      元（非主管人員），全年薪資（53,770＋4,270）×12＝
      696,480，另發經營績效獎金（53,770＋4,270）×4.6＝
      266,984。薪點400：每月資位待遇54,630元，職務待遇4,
      270元（非主管人員）全年薪資（54,630＋4,270）×12
      ＝706,800，另發經營績效獎金（54,630＋4,270）×4.6
      ＝270,940。就90年部分而言，薪點400：每月資位待遇56
      ,265 元，職務待遇4,400元（非主管人員），全年薪資（
      56,265＋4,400）×12＝727,980，另發經營績效獎金（56
      ,265 ＋4,400）×4.6＝279,059。薪點415：每月資位待
      遇57,150元，職務待遇4,400元（非主管人員），全年薪
      資（57,150＋4,400）×12＝738,600，另發經營績效獎金
      （57,150＋4,400）×4.6＝283,130。
　　理  由
甲、程序方面：
    本件原告經合法通知，無正當理由，未於言詞辯論期日到場
    ，核無行政訴訟法第218條準用民事訴訟法第386條各款所列
    情形，爰依被告之聲請由其一造辯論而為判決，合先明。
乙、實體方面：
一、按「交通事業人員採資位職務分立制，資位受有保障，同類
    職務，可以調任。」「公務人員依官等及職等任用之。」為
    交通事業人員任用條例第3條及公務人員任用法第5條第1項
    所明定。復按84年12月26日修正發布之公務人員俸給法施行
    細則第15條第2項規定，已銓定官等未敘定職等俸級人員，
    依公務人員任用法任用時，其前經銓敘機關登記有案且與現
    所敘定職等相等之年資得按年核計加級。當時，依交通事業
    人員任用條例任用人員，則無類似規定。銓部為衡平依交
    通事業人員任用條例任用人員曾任年資之權益，爰參照該條
    例第3條資位受有保障之精神，對交通事業人員曾任年資提
    薪級要件須資位等級相當、性質相近及服務成績優良，作
    出85年1月13日台中審四字第1253771號、85年12月18日85
    台審四字第1389891號及86年4月7日台中審四字第1433999號
    等函釋規定。而交通事業人員曾任與擬任職務相當之其他軍
    職年資得予提，係含義務役之軍職年資，復經銓部89年
    1月21日89特四字第1847574號書函釋有案。因此，依上開規
    定，交通事業人員曾任義務役軍職年資，如與擬任職務資位
    相當、性質相近，且服務成績優良，即得據以提薪級，合
    先明。
二、次按，銓部90年8月21日90特四字第2054572號函釋：「查
    交通事業人員曾任合於後備軍人轉任公職考試比條例規定
    軍職年資之比及符合上開條例以外軍職年資之提，其軍
    職階級與交通事業人員資位相當之認定，均係適用『後備軍
    人轉任交通事業人員比作業要點』（90年4月9日修正前之
    名稱為後備軍人轉任公職考試比條例施行細則第10條條文
    修正後有關交通事業人員比作業要點）第3點辦理。復查
    本部90年4月9日90特機字第2009746號令修正發布之『後備
    軍人轉任交通事業人員比作業要點』第3點規定，三等士
    官長、上士得於員級資位及中士、下士得於佐級、士級資位
    比（按：修正前三等士官長、上士得於佐級資位比，中
    士、下士僅得於士級資位比），且上開修正自89年1月15
    日施行。另查被告於上開同一日期文號之函內說明略以，依
    上開要點第3點修正規定，得比薪級者，如當事人於文到
    三個月內申請重行審定者，得溯自89年1月15日生效。故交
    通事業人員曾任合於後備軍人轉任公職考試比條例規定以
    外之軍職年資，如因上開要點之修正，而得據以申請提，
    …得比照上開要點第3點之規定，追溯自89年1月15日生效。
    」因此，依上述銓部函釋規定以觀，於比作業要點修正
    後，軍職下士始得與佐級、士級資位認定相當。
三、本件原告現職為儲匯壽險工作員，至88年考成結果為業務
    佐資位24級385薪點，其於90年8月13日申請採計63年5月1日
    至64年9月3日之義務役軍職下士年資提薪級，以其軍職下
    士年資與所佐級資位屬相當，所列軍職專長亦與「軍職專
    長與交通事業性質相當名稱表」相符，前交通部郵政總局爰
    比照90年4月9日修正發布之比作業要點第3點及上開銓
    部同發布令函規定，以90年11月8日人00000000字第045 號
    函核定再復審人提薪級一級，溯自89年1月15日生效。依
    前開說明，於法核無不合。原告雖主張其於73年進入郵局時
    之薪額為60、薪級43、薪點16 0相當於委任一職等，在郵局
    之職稱為業務佐。依交通事業人員轉任交通行政機關職務辦
    法第4條第5款及第10條第11款規定，均已明確告知軍中下士
    軍階相當於委任第一職等，而業務佐比照委任第一至第二職
    等，即中、下士軍階相當於佐級資位，其軍職年資之提應
    溯自73年錄用之日生效等等。
四、但查，交通事業郵政人員曾服志願役人員申請軍職年資比
    ，係依91年1月30日修正前之後備軍人轉任公職考試比條
    例第3條規定：「本條例所稱後備軍人，其對象如左：1、常
    備軍官依法退伍者。2、志願在營服役之士官、士兵依法退
    伍者。3、作戰或因公負傷依法離營者。」辦理比。修正
    後之同條文規定：「本條例所稱後備軍人，其對象如左：1
    、常備軍官及常備士官依法退伍者。2、志願在營服役之預
    備軍官、預備士官及士兵依法退伍者。3、作戰或因公負傷
    依法離營者。」銓部為期明確，爰規定本條例第3條依法
    退伍之志願在營服役預備軍官比事宜。因此，有關交通事
    業郵政人員曾任軍職年資，擬辦理軍職年資比，其適用對
    象並未涵蓋服義務役者。原告軍職年資義務役，尚無從依上
    開比規定，溯自錄用之日（73年11月19日）生效。又原告
    申請提之下士軍職年資，亦非交通事業人員轉任交通行政
    機關職務辦法（92年9月29日廢止）所指有簡薦委任官等之
    年資，亦無從依該辦法規定採認提。而原告於辦理其軍職
    階級與交通事業人員資位是否相當之認定時，係比照後備軍
    人轉任交通事業人員比作業要點之規定辦理，原告主張應
    以交通事業人員轉任交通行政機關職務辦法比薪級，核非
    可採。
五、另原告於自63年5月1日起至64年9月3日退伍止，有關軍職年
    資業經被告90年11月8日人00000000字第045號函核定提薪
    級一級，且溯自89年1月15日生效在案，並未因役別不同而
    未採計該年資。因此，原告指被告適用法規與司法院釋字第
    455號解釋相牴觸一節，亦非可採。
六、至原告所舉其為何不能比照武文琛自入局追溯生效；且89
    年、90年原告年所得均為每年16個月以上，為何追溯薪資會
    以每年12個月計算？89年時薪點385全年薪資所得為多少？
    而薪點400全年薪資所得為多少？又90年時薪點400全年所得
    為多少？而薪點415全年所得為多少？總計二年差額至少應
    有26,347元以上，為何祇補發19,667元部分。
七、經查，武文琛自74年12月22日至78年12月21日服軍職為志願
    役，其於80年10月22日申請依比處理要點（91年11月14日
    起停止適用）規定比，經被告81年2月1日000000000-001
    號函核定以「79年10月22日轉業時」起薪級為基礎，予以
    採計提三級有案。嗣銓部91年2月1日部特四字第091210
    9463號書函釋示，於銓審實務，任職年資採計例均按月計算
    ，武文琛軍職年資乃得補提薪級一級，並自錄用日起生效。
    交通事業人員軍職年資之提為與公務人員取得平衡，歷來
    均依銓部函釋辦理，故原告之情形無法以武文琛比核定
    案據以主張等同處理。另依被告87年9月1日人通第6003 號
    函規定，郵政人員依公務人員俸給法施行細則第15條之規定
    ，奉准提薪級追溯生效者，不得追溯補發加（值）班費、
    全勤獎金及經營績效獎金之差額。因此，提薪級人員，除
    補發薪給外，其他有關待遇、津貼，一概不予補發，以及原
    告有關薪點疑問，均據被告詳細說明，經核並無違誤之處，
    亦不能執此作為有利原告判斷之論據。
八、從而，被告否准原告主張其軍職年資提應溯及自錄用之日
    之請求，於法並無不合。復審、再復審予以維持，亦屬妥適
    。原告主張撤銷再復審決定、復審決定及原處分，並請求被
    告應給付(1)自73年10月至89年1月15日短少薪資差額共208,7
    63元；(2)自89年1月15日至90年12月31日短少薪資差額共6,6
    80元，為無理由，應予駁回。
據上論結，本件原告之訴為無理由，爰依行政訴訟法第98條第3
項前段、第218條，民事訴訟法第385條第1項前段，判決如主文
。
中　　華　　民　　國　　94　　年　 　1　　月　 31  　 日
                        第一庭 審判長法　官  姜素娥
           　　　　　　　　　　　　　法　官  吳東都
           　　　　　　　　　　　　　法　官  陳國成
上為正本係照原本作成。
如不服本判決，應於送達後20日內向本院提出上訴狀並表明上訴
理由，如於本判決宣示後送達前提起上訴者，應於判決送達後20
日內補提上訴理由書（須按他造人數附繕本）。
中　　華　　民　　國　　94　　年　 　2　　月　　1　　 日
                                     書記官  王英傑
